【裁判字號】    97,訴,950
【裁判日期】    971022
【裁判案由】    塗銷所有權移轉登記 等
【裁判全文】
臺灣高雄地方法院民事判決               97年度訴字第950號
原      告  乙○○
被      告  板信資產管理股份有限公司
法定代理人  丙○○
被      告  丁○○
被      告  甲○○○
共      同
訴訟代理人  史乃文律師
上列當事人間塗銷所有權移轉登記等事件，本院於民國97年10月
7 日言詞辯論終結，判決如下：
      主      文
原告之訴駁回。
訴訟費用由原告負擔。
      事實及理由
一、原告主張：坐落高雄市○○區○○段689 地號土地上18層樓
    房之第1 層即門牌號碼高雄市○○區○○街28號1 樓建物（
    下稱系爭28號1 樓建物）及坐落高雄市○○區○○段690 地
    號土地上18層樓房之第1 層即門牌號碼高雄市○○區○○街
    30號1 樓建物（下稱系爭30號1 樓建物）均係原告所出資興
    建，原告為提供借款之擔保，乃將系爭28號1 樓、30號1 樓
    建物分別登記為被告丁○○、甲○○○所有。丁○○、甲○
    ○○均係受原告之託而登記為系爭28號1 樓、30號1 樓建物
    之所有權人，非經原告同意不得擅自處分建物，惟竟未經原
    告同意，分別於94年12月7 日、95年3 月22日將系爭28 號1
    樓、30號1 樓建物出售予知情之被告板信資產管理股份有限
    公司（下稱板信公司），並辦妥所有權移轉登記，損害原告
    之權利，爰依民法第244 條第2 項規定請求撤銷被告間之買
    賣行為、物權移轉登記行為及塗銷所有權移轉登記。並聲明
    ：（一）被告丁○○與板信公司於94年12月7 日就系爭28號
    1 樓建物所為之買賣行為及移轉登記行為應予撤銷（二）被
    告板信公司應將系爭28號1 樓建物於94年12月30日以買賣為
    原因所為之移轉登記予以塗銷。（三）被告甲○○○與板信
    公司於95年3 月22日就系爭30號1 樓建物所為之買賣行為及
    移轉登記行為應予撤銷。（四）被告板信公司應將系爭30號
    1 樓建物於95年4 月11日以買賣為原因所為之移轉登記予以
    塗銷。
二、被告則以：原告並非系爭28號1 樓、30號1 樓建物之原所有
    權人，被告丁○○、甲○○○與原告間亦無借名或信託登記
    情事，縱其等間有借名或信託登記情事，被告板信公司亦不
    知情。又原告於95年2 月21日、同年5 月1 日即對丁○○、
    甲○○○提出詐欺等刑事告訴，足認原告於該時已知悉有撤
    銷情事存在，原告迄至97年3 月14日始提起本件撤銷訴訟，
    其撤銷權已逾除斥期間。況且，丁○○、甲○○○與板信公
    司間之買賣及移轉登記行為，僅有害於給付特定物為標的之
    債權，依民法第244 條第3 項規定，原告亦不得行使撤銷權
    等語資為抗辯。並聲明：原告之訴駁回。
三、本件經協商整理爭點：
    兩造不爭執事項：
（一）系爭28號1 樓、30號1 樓建物所有權原分別登記在丁○○
      、甲○○○名下，丁○○、甲○○○已分別於94年12月7
      日、95年3 年22日，以買賣為原因，將系爭28號1 樓、30
      號1 樓所有權分別移轉登記予板信公司。
（二）原告曾於95年2 月17日、同年4 月24日，以丁○○、甲○
      ○○將系爭28號1 樓、30號建物出售予板信公司為由而提
      出詐欺等刑事告訴。
    兩造爭執事項：
（一）原告提起本件訴訟，是否已逾民法第245 條之除斥期間？
（二）原告與丁○○、甲○○○就系爭28號1 樓、30號1 樓建物
      ，是否有借名或信託登記契約存在？板信公司對此是否知
      情？
（三）原告可否依民法第244條第2 項規定請求？
（四）丁○○、甲○○○將系爭28號1 樓、30號1 樓建物所有權
      出售予板信公司之行為，是否屬民法第244 條第3 項之有
      害於以給付特定物為標的債權之情形？
四、就兩造爭執事項，本院判斷意見如下:
（一）原告提起本件訴訟，是否已逾民法第245 條之除斥期間？
      按民法第244 條所規定之撤銷權，自債權人知有撤銷原因
      時起，一年間不行使而消滅，同法第245 條規定甚明。而
      所謂知有原因，指知悉撤銷權要件之各項事由而言，故無
      償行為須知有詐害事實，有償行為則須知悉詐害意思。查
      原告於95年2 月17日、同年4 月24日已分別知悉被告丁○
      ○、甲○○○以買賣為原因，將系爭28號1 樓、30號1 樓
      建物所有權分別移轉登記予板信公司之事實，並以丁○○
      、甲○○○等人明知其等受原告委託登記為系爭28號1 樓
      、30號1 樓建物之所有權人，並無權利直接處分，仍共同
      基於自己不法所有利益之犯意聯絡，將系爭28號1 樓、30
      號1 樓建物出售予板信公司，而違背原告之委託任務，致
      生損害於原告，認其等所為涉有刑法第342 條第1 項背信
      罪嫌，而向台灣高雄地方法院檢察署提出告訴，有本院依
      職權調閱之95年偵字第28969 號詐欺等卷內之刑事告訴狀
      及收件章可參，足認原告於當時即知悉被告丁○○、甲○
      ○○與板信公司間就系爭28號1 樓、30號1 樓建物買賣及
      移轉登記，而侵害原告之債權，原告遲至97年3 月14日始
      提起本件撤銷之訴 (有本院收狀章可參)， 已逾1 年之除
      斥期間。其依民法第244 條第2 項規定，訴請撤銷被告丁
      ○○、甲○○○與板信公司間就系爭28號1 樓、30號1 樓
      建物之買賣與移轉登記行為；及請求板信公司塗銷系爭28
      號1 樓、30號1 樓建物之移轉登記，自屬無據，不應准許
      。
（二）又因原告之撤銷訴權既已逾法定之除斥期間而不得再行使
      ，則爭點二、三、四部分，本院自已無審究之必要，併予
      敘明。
五、綜上所述，本件原告之撤銷訴權已逾法定之除斥期間而不得
    再行使，則其本於民法第244 條規定之法律關係，請求撤銷
    該等法律行為，並塗銷移轉登記之聲明，均無理由，而應駁
    回。
六、本件事實已臻明確，兩造其餘之攻擊或防禦方法、爭點，及
    未經援用之證據，經本院斟酌後，認為與判決基礎之事實並
    無影響，均不足以影響本裁判之結果，自無庸一一詳予論駁
    之必要，併此敘明。
據上論結，原告之訴為無理由，依民事訴訟法第78條，判決如主
文。
中    華    民    國    97    年    10    月    22    日
                     民事鳳山分庭審判長法  官  楊富強
                                       法  官  吳文婷
                                       法  官  林意芳
上為正本係照原本作成。
如不服本判決，應於送達後20日內，向本院提出上訴狀並表明上
訴理由，如於本判決宣示後送達前提起上訴者，應於判決送達後
10日內補提上訴理由書（須附繕本）。
中    華    民    國    97    年    10    月    22    日
                                       書記官  陸艷娣


司法院資訊處製作；財團法人民間司法改革基金會備份。
